最高法院刑事判決　　　　　　　　九十六年度台非字第四一號
上　訴　人　最高法院檢察署檢察總長
被　　　告　甲○○
上列上訴人因被告違反電子遊戲場業管理條例案件，對於台灣桃
園地方法院中華民國九十五年五月三十日第一審確定判決（九十
四年度桃簡字第一○六六號，聲請簡易判決處刑案號：台灣桃園
地方法院檢察署九十四年度速偵字第一六二號），認為部分違法
，提起非常上訴，本院判決如下：
    主  文
原判決關於甲○○部分撤銷。
甲○○免訴。
    理  由
非常上訴理由稱：「按同一案件曾經判決確定者，應諭知免訴之
判決，刑事訴訟法第三百零二條第一款定有明文。查被告甲○○
未經依電子遊戲場業管理條例向主管機關即桃園縣政府辦理得營
該業之營利事業登記，竟基於擅自經營電子遊戲場業及賭博之概
括犯意，先後於：(一)自民國九十四年三月間某日起至同年四月二
十九日止，在桃園縣八德市○○里○○路五十四號一樓『晟富商
行』之公眾得出入之場所，擺放電子遊戲機台，連續多次與來店
之不特定賭客賭博財物並擅營電子遊戲場業。(二)於同年五月四日
，在新竹縣湖口鄉○○路○段一七五號之『胖胖娃娃城』，擺放
電子遊戲機台，擅營電子遊戲場業。(三)自同年六月間某日起至同
年月十五日止，在桃園縣八德市○○路七一二號『興豐娃娃城』
之公眾得出入之場所，擺放電子遊戲機台，連續多次與來店之不
特定賭客賭博財物並擅營電子遊戲場業。(四)自同年六月三日起至
同年月十八日止，復於前述「晟富商行」之公眾得出入之場所，
擺放電子遊戲機台，連續多次與來店之不特定賭客賭博財物並擅
營電子遊戲場業。(五)自同年四月二十日起至同年六月六日止，在
桃園縣中壢市○○○○街二七二號一樓「十三街娃娃坊」擺放電
子遊戲機台，連續多次與來店之不特定賭客賭博財物並擅營電子
遊戲場業等情，經本件台灣桃園地方法院於九十五年五月三十日
以九十四年度桃簡字第一○六六號判處有期徒刑六月，如易科罰
金，以三百元折算一日，並於九十五年十月十三日確定。惟查被
告前揭(一)至(四)犯行，業經同法院於九十四年十二月十五日（按：
此係確定日期，判決日期為同年十一月十六日）以九十四年度桃
簡字第八五八號判處有期徒刑六月，如易科罰金，以三百元折算
一日，併科罰金新台幣五十萬元，罰金如易服勞役，以罰金總額
與六個月之日數比例折算確定在案。此有各該判決書及被告刑案
資料查註紀錄表等附卷可稽。詎本件原判決一時失察，未依首揭
說明諭知免訴之判決，乃竟仍就被告上開(一)至(四)同一犯行，併與
時間緊接、方法相同而為前案判決效力所及之(五)犯行，為有罪之
實體判決，顯有適用法則不當之違法。案經確定，且不利於被告
。爰依刑事訴訟法第四百四十一條、第四百四十三條提起非常上
訴，以資糾正及救濟。」等語。
本院按刑事訴訟法第三百零二條第一款規定，案件曾經判決確定
者，應諭知免訴之判決，此項訴訟法上所謂一事不再理之原則，
關於實質上一罪或裁判上一罪，均有其適用。刑法修正前之連續
犯係裁判上一罪，其一部分犯罪事實曾經判決確定者，其效力當
然及於全部，倘檢察官復將其他部分重行起訴，即應諭知免訴之
判決。本件原判決認定被告甲○○未依電子遊戲場業管理條例向
主管機關辦理經營電子遊戲場業之營利事業登記，基於概括犯意
，先後：(一)自九十四年三月間某日起至同年四月二十九日止，在
桃園縣八德市○○里○○路五十四號一樓「晟富商行」；(二)同年
五月四日，在新竹縣湖口鄉○○路○段一七五號之「胖胖娃娃城
」；(三)自同年六月間某日起至同年月十五日止，在八德市○○路
七一二號「興豐娃娃城」；(四)自同年六月三日起至同年月十八日
止，在「晟富商行」；(五)自同年四月二十日起至同年六月六日止
，在桃園縣中壢市○○○○街二七二號一樓「十三街娃娃坊」等
公眾得出入之場所，分別擺放電子遊戲機台，連續多次與不特定
賭客賭博財物並擅自經營電子遊戲場業等情，因而於九十五年五
月三十日依牽連犯從一重論處被告共同連續違反未依電子遊戲場
業管理條例規定辦理營利事業登記者，不得經營電子遊戲場業之
規定罪，處以有期徒刑六月，如易科罰金，以三百元折算一日（
九十四年度桃簡字第一○六六號，下稱後案），並於九十五年十
月十三日確定。惟查被告前揭(一)至(四)之犯罪事實，於本件判決前
，業經原審九十四年度桃簡字第八五八號（下稱前案）於九十四
年十一月十六日依牽連犯從一重論處被告連續違反未依電子遊戲
場業管理條例規定辦理營利事業登記者，不得經營電子遊戲場業
之規定罪刑（處有期徒刑六月，如易科罰金，以三百元折算一日
，併科罰金新台幣五十萬元，罰金如易服勞役，以罰金總額與六
個月之日數比例折算），並於九十四年十二月十五日確定在案，
有各該判決書及被告刑案資料查註紀錄表等附卷可稽。本件原審
判決時，就被告前揭(一)至(四)之犯罪事實部分，屬於同一案件之前
案既已經判決有罪確定；就被告前揭(五)之犯罪事實部分，與前案
確定判決所認定之犯罪事實，其犯罪時間緊接，犯罪構成要件相
同，均係基於概括之犯意，反覆為之，顯有刑法修正前之連續犯
關係而屬裁判上一罪，前案確定判決之既判力自應及於連續犯之
全部犯罪事實，後案此部分即應受前案確定判決既判力之拘束。
依前開規定，後案自應諭知免訴之判決，始為合法。檢察官就後
案重複聲請簡易判決處刑，原審疏察，仍為實體上科處罪刑之判
決，自有適用法則不當之違法。案經確定，且不利於被告，非常
上訴意旨執以指摘，洵有理由。應由本院將原判決關於甲○○部
分撤銷，改判諭知免訴，以資救濟。
據上論結，應依刑事訴訟法第四百四十七條第一項第一款但書、
第三百零二條第一款，判決如主文。
中　　華　　民　　國　九十六　年　　三　　月   十五   日
                      最高法院刑事第十庭
                          審判長法官  謝　俊　雄
                                法官  陳　世　雄
                                法官  魏　新　和
                                法官  吳　信　銘
                                法官  徐　文　亮
      本件正本證明與原本無異
                                      書  記  官
中　　華　　民　　國　九十六　年　　三　　月   二十   日
                                                H
